臺灣苗栗地方法院刑事判決
111年度金簡上字第27號
上  訴  人  
即  被  告  林楚弼



上列上訴人即被告因違反洗錢防制法等案件，不服本院民國111
年6月10日111年度苗金簡字第124號第一審簡易判決（聲請簡易
判決處刑案號：111年度偵字第2374號；移送併辦案號：111年度
偵字第4388號），提起上訴，本院管轄之第二審合議庭判決如下
：
    主    文
原判決撤銷。
乙○○幫助犯洗錢防制法第十四條第一項之一般洗錢罪，處有期徒
刑貳月，併科罰金新臺幣貳萬元，罰金如易服勞役，以新臺幣壹
仟元折算壹日。
    犯罪事實
一、乙○○可預見提供金融帳戶存摺、提款卡及密碼予他人使用，
    足供他人作為實施詐欺取財及洗錢犯罪之工具，竟仍基於幫
    助詐欺取財及掩飾犯罪所得去向之不確定故意，於民國110
    年11月8日下午6時許，在苗栗縣頭份市濫坑里OK超商，將其
    申辦之中國信託商業銀行股份有限公司帳號000000000000號
    帳戶（下稱本案帳戶）之存摺（內頁寫有提款卡密碼）、提
    款卡交付予真實姓名、年籍不詳，自稱「李木仁」之成年男
    子（無證據證明為兒童或少年）。「李木仁」取得本案帳戶
    存摺、提款卡及密碼後，即基於意圖為自己不法所有之詐欺
    取財及掩飾犯罪所得去向之犯意，分別對甲○○、丙○○施以如
    附表所示詐術，致其等均陷於錯誤，而於如附表所示時間，
    將如附表所示金額轉入本案帳戶內，甲○○轉入款項並旋遭轉
    出，據此掩飾犯罪所得之去向，丙○○轉入款項則因其及時報
    警處理而遭止扣，未及提領或轉出，未能掩飾犯罪所得之去
    向而洗錢未遂。
二、案經甲○○、丙○○訴由臺北市政府警察局文山第二分局、苗栗
    縣警察局頭份分局報告臺灣苗栗地方檢察署檢察官偵查後聲
    請以簡易判決處刑及移送併辦。
    理    由
壹、證據能力部分
一、被告以外之人於審判外之言詞或書面陳述，除法律有規定者
    外，不得作為證據；被告以外之人於審判外之陳述，雖不符
    刑事訴訟法第159條之1至第159條之4之規定，而經當事人於
    審判程序同意作為證據，法院審酌該言詞陳述或書面陳述作
    成時之情況，認為適當者，亦得為證據，刑事訴訟法第159
    條第1項、第159條之5第1項分別定有明文。查本案所引被告
    以外之人於審判外之供述，經上訴人即被告乙○○（下稱被告
    ）表示同意作為證據（見本院卷第48至49頁），本院審酌該
    等陳述無證明力明顯過低之情事，且依製作時之情況，尚無
    違法不當之瑕疵，認作為證據應屬適當，是得為證據。
二、被告所為不利於己之供述，無出於強暴、脅迫、利誘、詐欺
    、疲勞訊問、違法羈押或其他不正之方法，亦非違反法定障
    礙事由經過期間不得訊問或告知義務規定而為，依刑事訴訟
    法第156條第1項、第158條之2規定，應有證據能力。
三、本案所引非供述證據，無違反法定程序而取得之情形，依刑
    事訴訟法第158條之4反面規定，得為證據。
貳、認定犯罪事實所憑證據及其理由
　　訊據被告對上開犯罪事實於本院審理中坦承不諱（見本院卷
    第47至49、93、99至100頁），核與證人即告訴人甲○○、丙○○於警詢中證述之情節均大致相符（見臺灣苗栗地方檢察署1
    11年度偵字第2374號卷，下稱第2374號偵卷，第7至8頁反面
    ；同署111年度偵字第4388號卷，下稱第4388號偵卷，第18
    至同頁反面），並有客戶地址條列印、存款交易明細、交易
    明細表、內政部警政署反詐騙諮詢專線紀錄表、受理詐騙帳
    戶通報警示簡便格式表、金融機構聯防機制通報單、受理各
    類案件紀錄表、受（處）理案件證明單、通訊軟體訊息及轉
    帳截圖在卷可稽（見第2374號偵卷第10、18、20至23、25至
    26、33至34頁；第4388號偵卷第19至33頁；本院卷第31至32
    頁）。足認被告之自白確與事實相符，堪可採信。本案事證
    明確，被告犯行洵堪認定，應予依法論科。
參、論罪科刑及沒收
一、如行為人主觀上認識該帳戶可能作為收受及提領特定犯罪所
    得使用，他人提領後即產生遮斷資金流動軌跡以逃避國家追
    訴、處罰之效果，仍基於幫助之犯意而提供，應論以幫助犯
    洗錢防制法第14條第1項之一般洗錢罪（最高法院108年度台
    上大字第3101號裁定意旨參照）。又「李木仁」持本案帳戶
    作為掩飾詐欺取財犯罪所得去向之工具，於詐得款項轉入本
    案帳戶時，已著手於一般洗錢行為之實行，惟告訴人丙○○轉
    入款項因其及時報警處理而遭止扣，「李木仁」未及提領或
    轉出，有存款交易明細、金融機構聯防機制通報單在卷可稽
    （見第4388號偵卷第19頁；本院卷第32頁），未生掩飾犯罪
    所得去向之結果，應屬一般洗錢未遂。
二、核被告如附表編號1即告訴人甲○○部分所為，係犯刑法第30
    條第1項前段、洗錢防制法第14條第1項之幫助一般洗錢罪，
    及刑法第30條第1項前段、刑法第339條第1項之幫助詐欺取
    財罪；如附表編號2即告訴人丙○○部分所為，係犯刑法第30
    條第1項前段、洗錢防制法第14條第2項、第1項之幫助一般
    洗錢未遂罪，及刑法第30條第1項前段、刑法第339條第1項
    之幫助詐欺取財罪。
三、移送併辦意旨認被告對告訴人丙○○涉犯一般洗錢罪嫌部分為
    既遂犯，尚有未洽，惟刑事訴訟法第300條所謂變更法條，
    係指罪名之變更而言，若僅行為態樣有正犯、從犯之分，或
    既遂、未遂之分，即無庸引用刑事訴訟法第300條變更起訴
    法條（最高法院96年台上字第2061號判決意旨參照）。又依
    全卷資料，無證據足認本案詐欺取財正犯已達3人以上，且
    被告對此已明知或可預見，本於罪證有疑利益歸於被告之原
    則，自無從認定係幫助犯刑法第339條之4第1項第2款之加重
    詐欺取財罪，附此敘明。
四、被告以單一交付存摺、提款卡及密碼之行為，同時幫助「李
    木仁」對告訴人甲○○犯一般洗錢罪及詐欺取財罪，與對告訴
    人丙○○犯一般洗錢未遂罪及詐欺取財罪，係一行為觸犯數罪
    名之想像競合犯，應依刑法第55條規定，從一重以幫助犯一
    般洗錢罪處斷。
五、刑之減輕
　㈠被告基於幫助犯意而實施一般洗錢罪構成要件以外之行為，
    為幫助犯，爰依刑法第30條第2項規定，按正犯之刑減輕。
　㈡被告於本院審理中自白幫助犯一般洗錢罪，爰依洗錢防制法
    第16條第2項規定減輕其刑，並依法遞減之。
　㈢被告所犯幫助一般洗錢未遂罪及幫助詐欺取財罪部分，均係
    想像競合犯中之輕罪，既經從一重以幫助犯一般洗錢罪處斷
    ，依最高法院108年度台上字第3563號判決意旨，自無從依
    輕罪部分之未遂犯、幫助犯及洗錢防制法第16條第2項規定
    減輕其刑，惟於量刑時當一併衡酌此些減輕其刑事由之情事
    ，附此敘明。
六、臺灣苗栗地方檢察署檢察官以111年度偵字第4388號移送併
    辦如附表編號2所示被告對告訴人丙○○幫助犯一般洗錢及詐
    欺取財罪嫌部分，因與如附表編號1所示聲請簡易判決處刑
    意旨關於被告對告訴人甲○○幫助犯一般洗錢及詐欺取財行為
    部分，具想像競合之裁判上一罪關係（詳上述），為聲請簡
    易判決處刑效力所及，本院自得併予審理。
七、撤銷改判之理由　
    原審認被告幫助犯一般洗錢罪及幫助犯詐欺取財罪之事證明
    確，予以論罪科刑，固非無見。惟告訴人丙○○轉入款項因其
    及時報警處理而遭止扣，「李木仁」未及提領或轉出，是被
    告如附表編號2所示一般洗錢部分，係幫助犯一般洗錢未遂
    罪，原審不察，論以刑法第30條第1項前段、洗錢防制法第1
    4條第1項之幫助犯一般洗錢既遂罪，尚有違誤。又原審未及
    審酌被告於本院審理中自白幫助犯一般洗錢罪，未依洗錢防
    制法第16條第2項規定減輕其刑，亦有未合。被告以請求從
    輕量刑為由提起上訴（見本院卷第93頁），係對原審判決量
    刑職權之適法行使，任意指摘，為無理由，惟原審判決既有
    上開可議之處，自屬無可維持，應由本院予以撤銷改判。　
八、爰以行為人之責任為基礎，審酌被告提供存摺、提款卡及密
    碼，幫助正犯遂行一般洗錢及詐欺取財犯行，使其得以製造
    金流斷點、隱匿真實身分，減少遭查獲風險，助長犯罪風氣
    ，影響治安、金融秩序，造成告訴人等財產受有損害，應予
    非難，兼衡其已有幫助犯詐欺取財罪之前案紀錄，與犯罪之
    動機、目的、手段、情節（含輕罪部分上開減輕其刑事由之
    情事）、遭詐騙數額，及於本院審理中坦承犯行之態度，暨
    自述高職畢業之智識程度、職倉管、月薪約新臺幣16,000元
    、尚有父親祖母需照顧扶養之生活狀況，與告訴人等之意見
    等一切情狀（見本院卷第57至59、101頁），量處如主文第2
    項所示之刑，並諭知罰金如易服勞役之折算標準，以示懲儆
    。
九、綜觀全卷資料，無證據證明被告提供存摺、提款卡及密碼之
    行為已取得任何報酬，無從宣告沒收。至洗錢防制法第18條
    第1項固規定「犯第14條之罪，其所移轉、變更、掩飾、隱
    匿、收受、取得、持有、使用之財物或財產上利益，沒收之
    」，惟被告非實際領款者，無掩飾詐欺取財犯罪所得之犯行
    ，非洗錢防制法第14條第1項之正犯，自無上開條文適用，
    附此敘明。　　
據上論斷，應依刑事訴訟法第455條之1第1項、第3項、第369條
第1項前段、第364條、第299條第1項前段，判決如主文。
本案經檢察官楊景琇聲請以簡易判決處刑，檢察官姜永浩移送併
辦，檢察官黃棋安到庭執行職務。
中　　華　　民　　國　　111 　年　　9 　　月　　28　　日
                  刑事第二庭  審判長法  官  林卉聆
                                    法  官  陳雅菡
                                    法  官  魏正杰
以上正本證明與原本無異。
不得上訴。
                                    書記官  巫  穎
中　　華　　民　　國　　111 　年　　9 　　月　　28　　日
附錄論罪科刑法條：
洗錢防制法第14條
有第二條各款所列洗錢行為者，處7年以下有期徒刑，併科新臺
幣5百萬元以下罰金。
前項之未遂犯罰之。
前二項情形，不得科以超過其特定犯罪所定最重本刑之刑。
中華民國刑法第339條
意圖為自己或第三人不法之所有，以詐術使人將本人或第三人之
物交付者，處5年以下有期徒刑、拘役或科或併科50萬元以下罰
金。
以前項方法得財產上不法之利益或使第三人得之者，亦同。
前二項之未遂犯罰之。

附表：
編號 告訴人 詐欺方式 轉帳時間 轉入金額 （新臺幣，不含手續費） 1 甲○○ 於110年11月1日下午9時49分前某時許，以LINE通訊軟體向甲○○佯稱可操作網路平臺投資美股為由，致甲○○陷於錯誤，遂於右列所示時間，轉帳右列所示金額至本案帳戶內。 110年12月12日下午9時49分許 3萬元    110年12月13日下午6時34分許 3萬元 2 丙○○ 於110年12月9日某時許，以LINE通訊軟體向丙○○佯稱貸款帳戶錯誤致帳戶遭凍結，需支付保證金以解除為由，致丙○○陷於錯誤，遂於右列所示時間，轉帳右列所示金額至本案帳戶內。 110年12月14日下午2時44分許 5萬元